【裁判字號】    94,訴,2953
【裁判日期】    950517
【裁判案由】    毒品危害防制條例
【裁判全文】
臺灣板橋地方法院刑事判決              94年度訴字第2953號
公  訴  人  臺灣板橋地方法院檢察署檢察官
被      告  甲○○
                    （現另案於臺北監獄臺北分監執行）
選任辯護人  邵良正  律師
上列被告因違反毒品危害防制條例案件，經檢察官提起公訴（九
十四年度偵字第一０一六一號），本院判決如下：
    主  文
甲○○連續販賣第二級毒品，累犯，處有期徒刑柒年陸月。扣案
之第二級毒品甲基安非他命、N ,N- 二甲基安非他命（混合，驗
餘淨重壹點壹貳公克）沒收銷燬之；犯罪所得財物新臺幣陸仟元
，沒收之，如全部或一部不能沒收時，以其財產抵償之。
    事  實
一、甲○○前因業務過失傷害案件，經臺灣高等法院以八十八年
    度交上易字第二０八號判處有期徒刑四月確定，又因傷害案
    件，經本院以八十七年度易字第三七九０號判處有期徒刑四
    月確定，上開二罪嗣經定其應執行刑為有期徒刑七月確定，
    於民國八十九年五月二十二日執行完畢。又因施用毒品案件
    ，經本院以九十年度易字第七０六號判處有期徒刑七月，並
    經臺灣高等法院以九十年度上易字第一九六七號駁回上訴確
    定，再因施用毒品案件，經本院先後以九十一年度易字第一
    二二八號、九十二年度訴字第一０八號判處有期徒刑八月、
    八月確定，上開二罪嗣經定其應執行刑為有期徒刑一年二月
    確定，並與前開施用毒品有期徒刑七月之罪接續執行，於九
    十二年十一月十九日縮短刑期假釋出獄，交付保護管束至九
    十二年十二月三十日期滿未經撤銷而以已執行完畢論。
二、詎猶不知悛悔，緣因丙○○與甲○○之子林餘署（另經檢察
    官為不起訴處分確定）為國中同學，丙○○與甲○○並均染
    有施用第二級毒品甲基安非他命、N ,N- 二甲基安非他命之
    惡習，丙○○因無管道可取得第二級毒品甲基安非他命、N
    ,N- 二甲基安非他命施用，乃央請甲○○代為購買，甲○○
    因見販賣毒品有暴利可圖，明知甲基安非他命、N ,N- 二甲
    基安非他命均係毒品危害防制條例第二條所列管之第二級毒
    品，不得非法持有、轉讓、販賣，竟基於意圖營利販賣第二
    級毒品甲基安非他命、N ,N- 二甲基安非他命之概括犯意，
    先後於九十四年五月初及九十四年六月四日下午三時許，在
    其位於臺北縣新莊市○○街三十三號二樓住處，連續將第二
    級毒品甲基安非他命、N ,N- 二甲基安非他命三至四小包（
    重量不詳）販賣予丙○○，並向丙○○收取現金新臺幣（下
    同）三千元。嗣於九十四年六月八日下午四時十分許，經臺
    北市政府警察局員警持搜索票至上址查獲甲○○，另再於臺
    北縣新莊市○○街七十三號二樓查獲丙○○，並扣得丙○○
    向甲○○購入尚未使用完畢之第二級毒品甲基安非他命、N,
    N-二甲基安非他命三包（混合，合計驗餘淨重一點一二公克
    ）。
三、案經臺北市政府警察局移請臺灣板橋地方法院檢察署檢察官
    偵查起訴。
    理  由
甲、證據能力部分
    按被告以外之人於偵查中向檢察官所為之陳述，除顯有不可
    信之情況者外，得為證據，刑事訴訟法第一百五十九條之一
    亦定有明文。查，證人丙○○於偵查中所為之陳述，業經具
    結，且無顯不可信之情形，自得為證據，先予敘明。
乙、事實認定及論罪科刑之理由
一、訊據被告甲○○矢口否認有何販賣第二級毒品甲基安非他命
    、N ,N- 二甲基安非他命之犯行，辯稱：其與丙○○很少聯
    絡，並沒有販賣或拿毒品給丙○○云云。
二、經查：
  (一)被告雖否認有交付第二級毒品甲基安非他命、N ,N- 二甲基
    安非他命予證人丙○○之情，惟證人丙○○於偵查中證稱：
    我有拜託甲○○幫我拿毒品，因為我知道他有在用，就跟他
    說可不可以幫我拿，他想說我是他兒子的同學，也有叫我不
    要吸太多，但是我跟他說一、二次就好；我總共向甲○○拿
    過二次，一次在九十四年五月左右，一次在九十四年六月四
    日下午三、四點左右，每次三、四千元，拿的地點都在甲○
    ○家裡等語（見九十四年度偵字第一０一六一號偵查卷第一
    ０八至一０九頁），其於本院審理中亦證稱：我和林餘署是
    國中同學，我不知道要去哪裡拿毒品，但我知道甲○○有在
    用，就拜託他幫我拿毒品，剛開始他不要，我拜託他幾次以
    後，他才答應；約九十四年五、六月時，他有幫我拿過二次
    ，一次幾千元，不會超過四千元，大約三、四包，都是在甲
    ○○家裡拿的，我都是先拿錢給他，請他幫我拿，他拿到後
    再交給我；查獲時在我家裡查到的三包毒品，就是查獲前幾
    天向甲○○拿的等語（見本院九十五年五月三日審判筆錄第
    六至十二頁），互核其證述情節前後一致，輔以證人丙○○
    係被告之子林餘署之國中同學，與被告並無任何怨隙，證人
    丙○○自無故意誣陷被告之可能，且警方在證人丙○○位於
    臺北縣新莊市○○街七十三號二樓住處查獲之白色晶體三包
    ，經送請臺北市政府警察局刑事鑑識中心鑑定結果，均檢出
    甲基安非他命及N,N-二甲基安非他命成分，總淨重一點一三
    公克，取零點零一公克化驗，驗餘淨重一點一二公克等情，
    亦有臺北市政府警察局九十四年十一月二十三日北市鑑毒字
    第五九一號鑑驗通知書一紙在卷可稽，足見證人丙○○之證
    詞應屬可信，是被告確有交付第二級毒品甲基安非他命、N,
    N-二甲基安非他命予證人丙○○，並向證人丙○○收取對價
    之情，應堪認定。至證人丙○○於九十四年六月二十二日檢
    察官訊問時，雖曾證稱：我共向甲○○買過四、五次安非他
    命，從九十四年五月初開始，最後一次是查獲前幾天即六月
    初左右，我都是以他家中電話00000000跟甲○○本
    人聯絡，說我要買三、四千元的安非他命，我是到林餘署新
    莊市○○街家中向甲○○拿的等語（見九十四年度偵字第一
    ０一六一號偵查卷第一四二頁），與其於檢察官第一次訊問
    時及本院審理中證述共向被告拿過二次毒品一節不符，惟證
    人丙○○於本院審理中業已解釋其當時之真意係：四、五次
    中有些我有拜託甲○○幫我拿，但是沒有拿到，拿到的只有
    二次，開始我有打電話跟他說要買三、四千元的安非他命，
    但是他沒有幫我拿，之後我拿錢寄放在他那裡，他才幫我拿
    等語（見本院九十五年五月三日審判筆錄第十一、十二頁）
    ，是證人丙○○上開於偵查中之證述與其於檢察官第一次訊
    問時、本院審理中所言並無齟齬，僅係語意較不明確而已；
    另證人丙○○證述其向被告購買毒品之金額為每次三、四千
    元，雖未能明確記憶確實金額，但依最有利被告之認定，其
    每次購入之代價至少為三千元，應屬無疑，附予敘明。
  (二)再者，販賣甲基安非他命、N ,N- 二甲基安非他命係違法行
    為，非可公然為之，常人可知，又甲基安非他命、N ,N- 二
    甲基安非他命無公定之價格，不論任何包裝，均可任意分裝
    增減分量，每次買賣之價量，可能隨時依雙方間之關係深淺
    、資力、需求量及對行情之認知、來源是否充裕、查緝是否
    嚴緊，購買者被查獲時供述購買對象之可能性風險之評估等
    ，而異其標準，機動調整，非可一概而論，且有關毒品之交
    易為政府懸為嚴予取締之犯罪，被告與證人丙○○並無深交
    亦非至親，茍無利得，豈有甘冒重典，代證人丙○○向他人
    購買後再以原價轉售之理，衡諸常理，被告確有從中賺取差
    價牟利之營利意圖，自堪認定。被告所辯，均無可採。事證
    明確，被告犯行，應堪認定。
三、核被告甲○○所為，係犯毒品危害防制條例第四條第二項之
    販賣第二級毒品罪。又被告於販賣第二級毒品甲基安非他命
    、N,N-二甲基安非他命前持有第二級毒品甲基安非他命、N,
    N-二甲基安非他命之低度行為，應為販賣之高度行為所吸收
    ，不另論罪。又被告先後二次販賣甲基安非他命、N ,N- 二
    甲基安非他命之行為，時間緊接，所犯係構成要件相同之罪
    ，顯係基於概括犯意反覆為之，為連續犯，應依刑法第五十
    六條規定論以一罪，除法定刑為無期徒刑部分依法不得加重
    外，並加重其刑。又被告前因業務過失傷害案件，經臺灣高
    等法院以八十八年度交上易字第二０八號判處有期徒刑四月
    確定，又因傷害案件，經本院以八十七年度易字第三七九０
    號判處有期徒刑四月確定，上開二罪嗣經定其應執行刑為有
    期徒刑七月確定，於八十九年五月二十二日執行完畢；又因
    施用毒品案件，經本院以九十年度易字第七０六號判處有期
    徒刑七月，並經臺灣高等法院以九十年度上易字第一九六七
    號駁回上訴確定，再因施用毒品案件，經本院先後以九十一
    年度易字第一二二八號、九十二年度訴字第一０八號判處有
    期徒刑八月、八月確定，上開二罪嗣經定其應執行刑為有期
    徒刑一年二月確定，並與前開施用毒品有期徒刑七月之罪接
    續執行，於九十二年十一月十九日縮短刑期假釋出獄，交付
    保護管束至九十二年十二月三十日期滿未經撤銷而以已執行
    完畢論，此有臺灣高等法院被告前案紀錄表一份在卷可憑，
    其受有期徒刑之執行完畢後，五年以內再犯本件有期徒刑以
    上之罪，為累犯，除法定刑為無期徒刑部分依法不得加重外
    ，應依刑法第四十七條之規定加重其刑，並遞加重之。爰審
    酌被告販賣甲基安非他命、N ,N- 二甲基安非他命予他人，
    不僅戕害他人身心，亦對社會治安造成危害，犯罪後並否認
    犯行未見悔意，兼衡其犯罪之動機、目的，販賣之對象僅一
    人，販賣之數量非鉅，次數亦僅有二次，所得非高等一切情
    狀，量處如主文所示之刑，以資懲儆。
四、又於證人丙○○住處查獲之甲基安非他命、N ,N- 二甲基安
    非他命（混合）驗餘淨重一點一二公克，係第二級毒品，有
    上開鑑驗通知書可稽，為認定被告有罪事實之毒品，不問屬
    於被告與否，均應依毒品危害防制條例第十八條第一項前段
    規定，併予宣告沒收銷燬之；又鑑驗所耗損之毒品，既已滅
    失，自無庸宣告沒收銷燬，併予說明；至包裝上開毒品之外
    包裝袋三個，已因交付予證人丙○○而非屬被告所有，又非
    違禁物，自無從併予宣告沒收或沒收銷燬之。次按刑法沒收
    之物，雖指原物，但金錢為代替物，重在兌換價值，而不在
    原物，自難拘泥於沒收原物之理論，認沒收販賣毒品所得之
    金錢，以當場查獲扣押者為限，且毒品危害防制條例第十九
    條第一項之規定，係刑法第三十八條第一項第三款、第三項
    但書所指之特別規定，政府為肅清毒品，貫徹禁政，既設專
    條，採義務沒收主義，揆諸立法主意旨，當不致有此限制，
    故販賣毒品所得之金錢，苟能認定其係販賣毒品所得之款（
    例如販毒所得之款，業經消費寄託或消費借貸與他人，則應
    認該販毒所得之款仍屬存在），不以當場查獲扣押者為限，
    此有最高法院六十六年度第八次刑事庭會議決議可參。是依
    前開決議意旨，販賣毒品所得之金錢，無論已否扣案，如仍
    屬存在，即應依法沒收。是被告販賣第二級毒品甲基安非他
    命、N ,N- 二甲基安非他命所得之財物共計六千元（未扣案
    ），均應依毒品危害防制條例第十九條第一項之規定宣告沒
    收，惟如全部或一部不能沒收時，依同條項之規定，應以其
    財產抵償之。另於被告住處房間查獲之甲基安非他命、N,N-
    二甲基安非他命八包（驗餘淨重四點一六公克），業據同案
    被告乙○○供稱係其所有，又無證據足證與本案販賣毒品之
    犯罪有涉，而非屬認定被告有罪事實之毒品，自無從併予宣
    告沒收。
五、至移送併辦意旨另以：被告於九十四年三月十四日上午十二
    時許，在臺北縣新莊市○○街三十三號二樓住處，收受真實
    年籍姓名不詳綽號「阿明」之男子所交付之安非他命十包而
    無故持有，及於九十四年十月二十八日晚間八時許，在臺北
    縣新莊市○○街六十八號為警查獲持有海洛因一包，另涉毒
    品危害防制條例第十一條第一、二項之持有第一、二級毒品
    罪嫌，並與本案有裁判上一罪關係而移送併辦等語。惟查，
    本件被告販賣第二級毒品甲基安非他命、N ,N- 二甲基安非
    他命予證人丙○○之模式，係證人丙○○先將所欲購買毒品
    之價金交予被告，待被告向他人購入後再轉售予證人丙○○
    ，已如前述，足見本案被告持有第二級毒品甲基安非他命、
    N ,N- 二甲基安非他命之低度行為係為販賣毒品予證人丙○
    ○而起意，顯與移送併辦之持有第一、二級毒品部分無裁判
    上之一罪關係，本院自無從併予審理，爰退回原檢察官另為
    妥適之處理。
據上論斷，應依刑事訴訟法第二百九十九條第一項，毒品危害防
制條例第四條第二項、第十八條第一項前段、第十九條第一項，
刑法第十一條、第五十六條、第四十七條，判決如主文。
本案經檢察官黃怡華到庭執行職務。
中    華    民    國  九十五  年    五    月  十七    日
                  刑事第十九庭審判長法  官    白光華
                                    法  官    楊志雄
                                    法  官    曾淑娟
上列正本證明與原本無異。
如不服本判決，應於判決送達後十日內向本院提出上訴狀（應附
繕本），上訴於臺灣高等法院。
                                    書記官    陳金鳳
中    華    民    國  九十五  年    五    月  十七    日
附錄本案論罪科刑法條全文：
毒品危害防制條例第四條
製造、運輸、販賣第一級毒品者，處死刑或無期徒刑；處無期徒
刑者，得併科新臺幣一千萬元以下罰金。
製造、運輸、販賣第二級毒品者，處無期徒刑或七年以上有期徒
刑，得併科新臺幣七百萬元以下罰金。
製造、運輸、販賣第三級毒品者，處五年以上有期徒刑，得併科
新臺幣五百萬元以下罰金。
製造、運輸、販賣第四級毒品者，處三年以上十年以下有期徒刑
，得併科新臺幣三百萬元以下罰金。
製造、運輸、販賣專供製造或施用毒品之器具者，處一年以上七
年以下有期徒刑，得併科新臺幣一百萬元以下罰金。
前五項之未遂犯罰之。


司法院資訊處製作；財團法人民間司法改革基金會備份。
